【裁判字號】    99,交聲,1162
【裁判日期】    990331
【裁判案由】    聲明異議
【裁判全文】
臺灣臺中地方法院交通事件裁定        99年度交聲字第1162號
原處分機關  交通部公路總局臺中區監理所（豐原監理站）
異  議  人
即受處分人  甲○○
上列受處分人因違反道路交通管理處罰條例案件，對於交通部公
路總局臺中區監理所九十九年三月八日所為之裁決（豐監稽違字
第裁六三－Ｚ七Ｂ○一一○七一號裁決書），聲明異議，本院裁
定如下：
    主    文
原處分關於吊扣汽車駕駛執照拾貳個月部分撤銷。
甲○○自用小客車駕駛人駕駛汽車，經測定酒精濃度超過規定標
準，吊扣小型車普通駕駛執照壹年。
    理    由
一、原處分機關【即交通部公路總局臺中區監理所（豐原監理站
    ）】係以：異議人即受處分人甲○○（下稱受處分人）駕駛
    ＭＱ－六九八八號自用一般小客車，於民國九十九年三月五
    日二十時十二分許，在國道三號北上二○九公里處，因「酒
    後駕車，經測定呼氣酒測濃度值為○．三三ｍｇ／Ｌ」違規
    ，為內政部警政署國道公路警察局第七警察隊員警以公警局
    交字第Ｚ七Ｂ○一一○七一號違反道路交通管理事件通知單
    舉發。受處分人於前揭時間、地點被舉發違規事實，係違反
    道路交通管理處罰條例第三十五條第一項第一款規定，原處
    分機關於九十九年三月八日以豐監稽違字第裁六三－Ｚ七Ｂ
    ○一一○七一號裁決書，裁處罰鍰新臺幣（下同）一萬九千
    五百元，吊扣汽車駕駛執照十二個月，並應參加道路交通安
    全講習（罰鍰已繳納）等語。
二、聲明異議意旨略以：道路交通管理處罰條例第六十八條業經
    修除吊扣各級駕照，受處分人因駕駛自小客車違規而被吊扣
    職業大客車駕照為裁罰不當，且有違行政程序法第七條規定
    ，請求撤銷原處分關於吊扣職業大客車駕照一年部分，爰為
    此聲明異議等語。
三、按道路交通管理處罰條例第六十八條業於九十四年十二月十
    四日修正，並自九十五年三月一日施行，修正前之道路交通
    管理處罰條例第六十八條規定：「汽車駕駛人，因違反本條
    例及道路交通安全規則之規定，受【吊扣或】吊銷駕駛執照
    處分時，【吊扣或】吊銷其持有各級車類之駕駛執照。」而
    修正後之道路交通管理處罰條例第六十八條規定：「汽車駕
    駛人，因違反本條例及道路交通安全規則之規定，受吊銷駕
    駛執照處分時，吊銷其持有各級車類之駕駛執照。」查，該
    條文修正前，其原提案修正條文為：「汽、機車駕駛人，因
    違反本條例及道路交通安全規則之規定，受【吊扣或吊銷】
    駕駛執照處分時，【吊扣或吊銷】其違法或違規當時所駕駛
    車輛之駕駛執照。」立法理由略以：「原條文將違法或違規
    駕駛人所持有各級車類之駕駛執照一併吊扣或吊銷，失之過
    酷，影響人民工作及生活甚鉅，爰修正之」等語，是以其立
    法意旨在於違規行為對道路交通秩序之維持及道路交通安全
    已生較大之影響，故規定吊扣或吊銷其持有各級車類之駕駛
    執照，以限制其繼續駕車行駛道路之權利，其係屬駕駛行為
    之限制，並不因所持駕駛執照種類不同而有所差異。而最後
    通過之修正條文，係將道路交通管理處罰條例第六十八條原
    有條文中之【吊扣或】三字刪除各情，有立法院交通委員會
    九十四年十月五日臺立交字第○九四二四○○一五三號函附
    道路交通管理處罰條例第六十八條審查報告可參（參見立法
    院公報第九十四卷第七十期第一三五至一三八頁）。則參照
    上開立法理由及立法經過，依修正後之條文，按上開規定受
    【吊銷駕照】處分者，仍維持吊銷其持有各級車類之駕駛執
    照，至於受【吊扣駕照】處分者，則僅【吊扣】其違法或違
    規當時所駕駛車輛之駕駛執照，不再吊扣其持有各級車類之
    駕駛執照。
四、經查，受處分人在前揭時、地駕駛前開小客車經警檢測其酒
    精濃度超過標準（酒測呼氣值達每公升○‧三三毫克）之違
    規行為，受處分人於聲明異議中並不爭執，並有內政部警政
    署國道公路警察局舉發違反道路交通管理事件通知單及原處
    分機關之裁決書各一份附卷可稽，其前開違規行為固堪以認
    定。本件受處分人上開違規行為係發生於九十九年三月五日
    ，自應適用修正後之道路交通管理處罰條例第六十八條規定
    。且修正後道路交通管理處罰條例第六十八條之規定，既將
    【吊扣】等字刪除，是依上開說明，扣處分人受吊扣駕駛執
    照處分時，自不得再吊扣其持有各級車類之駕駛執照，故原
    處分機關於作成吊扣駕駛執照處分時，應就行為人所應吊扣
    之駕駛執照種類予以限定，始符合依法行政原則。而受處分
    人為本件違規行為時，係駕駛自用小客車一節，有上開舉發
    通知單附卷可憑，揆諸前開說明，應吊扣其小型車普通駕駛
    執照，自不能越級限制其駕駛職業大客車之權利。至公路監
    理機關於實務上僅逐級核發給汽車駕駛人一張汽車駕駛執照
    ，致持有高級車類駕駛執照之汽車駕駛人駕駛低級車種違規
    酒駕，而須吊扣低級車類駕駛執照時，產生執行技術層面之
    困難，惟行政機關本應因應法令之變更，而精進其行政執行
    成效，斷不得因執行技術層面之困難，為求行政上之便利而
    置相關法令於不顧，甚或逾越比例原則，逕為吊扣其持有各
    級車類之駕駛執照，致侵害人民之工作權，此等如何為適當
    之處分及執行方式之問題，委應由行政機關設法解決，不能
    據此要求人民容忍該不利益，應併此敘明（臺灣高等法院臺
    中分院九十八年度交抗字第六八九號、九十七年度交抗字第
    七九七號裁定意旨參照）。
五、綜上所述，原處分機關逕為吊扣職業大客車駕駛執照十二個
    月之處分，難認允當，本件聲明異議為有理由，應由本院將
    原處分關於吊扣職業大客車駕駛執照十二個月部分撤銷，並
    就該撤銷部分改諭知如主文第二項所示之處分。至原處分機
    關另裁處受處分人罰鍰一萬九千五百元及施以道安講習部分
    ，於法並無違背，且依受處分人聲明異議意旨，亦僅就原處
    分機關所處吊扣汽車駕照部分異議，此部分之處分自非屬本
    院應予審究之範圍，併此敘明。
六、據上論斷，應依道路交通管理處罰條例第八十七條第二項，
    道路交通案件處理辦法第二十條前段，裁定如主文。
中    華    民    國    99    年    3     月    31    日
                  交通法庭  法  官  何世全
以上正本證明與原本無異。
如不服本裁定應於送達後5日內向本院提出抗告狀。
                            書記官  陳建分
中    華    民    國    99    年    3     月    31    日

司法院資訊處製作；財團法人民間司法改革基金會備份。
